臺灣基隆地方法院民事裁定  
109年度監宣字第113號
聲  請  人  陳子芳  


相對人即受
監護宣告人  陳子圣  

利害關係人  陳建宗  

上列聲請人聲請監護宣告事件，本院裁定如下：          
    主    文
宣告陳子圣（男、民國00年0月0日生、身分證統一編號：Z00000
0000號）為受監護宣告之人。
選定陳子芳（女、民國00年0月00日生、身分證統一編號：Z0000
00000號）為受監護宣告之人之監護人。
指定陳建宗（男、民國00年0月00日生、身分證統一編號：Z0000
00000號）為會同開具財產清冊之人。
聲請費用新臺幣壹仟元由受監護宣告之人負擔。
    理    由
一、聲請意旨略以：聲請人之弟即相對人陳子圣於民國109年5月
    13日因重度身心障礙，致不能為意思表示或受意思表示，為
    此聲請對其為監護之宣告，並聲請選任聲請人為監護人及指
    定陳建宗為會同開立財產清冊之人等語。
二、按對於因精神障礙或其他心智缺陷，致不能為意思表示或受
    意思表示，或不能辨識其意思表示之效果者，法院得因本人
    、配偶、四親等內之親屬、最近一年有同居事實之其他親屬
    、檢察官、主管機關或社會福利機構之聲請，為監護之宣告
    ，民法第14條第1項定有明文。次按受監護宣告之人應置監
    護人；法院為監護之宣告時，應依職權就配偶、四親等內之
    親屬、最近一年有同居事實之其他親屬、主管機關、社會福
    利機構或其他適當之人選定一人或數人為監護人，並同時指
    定會同開具財產清冊之人；法院選定監護人時，應依受監護
    宣告之人之最佳利益，優先考量受監護宣告之人之意見，審
    酌一切情狀，並注意下列事項：㈠受監護宣告之人之身心狀
    態與生活及財產狀況。㈡受監護宣告之人與其配偶、子女或
    其他共同生活之人間之情感狀況。㈢監護人之職業、經歷、
    意見及其與受監護宣告之人之利害關係。㈣法人為監護人時
    ，其事業之種類與內容，法人及其代表人與受監護宣告之人
    之利害關係，民法第1110條、第1111條第1項及第1111條之1
    亦分別定有明文。
三、經查：
　㈠聲請人主張之前揭事實，業據其提出戶籍謄本、中華民國身
    心障礙證明為證。又經本院在鑑定人即長庚醫療財團法人基
    隆長庚紀念醫院陳枻志醫師前訊問相對人時，相對人對本院
    訊問均無法回答或答非所問等情，有本院109年9月17日訊問
    筆錄及相對人照片2張在卷可稽，且其精神狀態經鑑定結果
    ，略以：陳員（即相對人）自小一般智力功能顯著低於一般
    水準，經診斷有「智能障礙」，且自我照顧、社交技巧及社
    會職業功能皆有嚴重缺損，已達「重度智能障礙」之程度。
    其生活狀況及現在身心狀態經檢查結果：外觀衣著尚整齊，
    步態較不穩，臉部表情較緊張。態度被動，不合作，情緒焦
    慮，會出現躁動和干擾行為，接受、維持及保存外界訊息之
    能力缺損，語言表達能力缺損，答非所問，社會性嚴重不足
    ，社會職業功能嚴重缺損，日常生活無法自理，皆需仰賴他
    人全日照護。若以目前認知功能及生活適應功能水準作為研
    判基礎，陳員之功能缺損達「重度智能障礙」之程度，目前
    心理年齡在3歲至未滿6歲間。綜合以上所述，陳員之過去生
    活史、疾病史、身體檢查及精神狀態檢查結果，認目前陳員
    因「重度智能障礙」，心理年齡在3歲至未滿6歲之間，致其
    為意思表示、受意思表示和辨識其意思表示效果之能力已達
    「完全不能」之程度，可為「監護宣告」等語，有長庚醫療
    財團法人基隆長庚紀念醫院109年11月5日長庚院基字第1091
    100016號函附精神鑑定報告書乙件在卷可按。綜合上情，足
    認相對人確因心智缺陷，已達不能為意思表示或受意思表示
    之程度。從而，聲請人聲請對相對人為監護之宣告，為有理
    由，應予准許。
　㈡本院參酌上開鑑定報告、聲請人之主張及本院調查結果，認
    聲請人為相對人之姊，負責相對人之日常生活事宜，並協助
    相對人就醫治療，與相對人關係密切，自適宜擔任相對人之
    監護人；而利害關係人陳建宗則為相對人之父，亦為相對人
    之至親，且負擔相對人之生活照護費用，自有瞭解相對人之
    財產狀況，以利監督之必要。參以聲請人、利害關係人、相
    對人其餘最近親屬即其胞兄陳子賓、伯父陳添順、伯母蔡淑
    美均同意由聲請人擔任相對人之監護人，並由利害關係人擔
    任開具財產清冊之人，有聲請人提出之親屬會議同意書在卷
    可稽。本院審酌上情，認由聲請人擔任監護人，應符合受監
    護宣告之人之最佳利益，爰選定聲請人為監護人，並指定陳
    建宗為會同開具財產清冊之人。另監護人陳子芳應依據民法
    第1113條準用同法第1099條第1項之規定，對於受監護宣告
    之人即相對人之財產，會同陳建宗於2個月內開具財產清冊
    ，並陳報法院，併此敘明。
四、依家事事件法第164條第2項，裁定如主文。
中　　華　　民　　國　　109 　年　　11　　月　　16　　日
　　　　　　　　　家事法庭法  官　王美婷 
正本係照原本作成。
如不服本裁定應於送達後十日內向本院提出抗告狀，並繳納抗告
費新臺幣1千元。
中　　華　　民　　國　　109 　年　　11　　月　　16　　日
　　　　　　　　　　　　　　　書記官　施鴻均